【裁判字號】    94,訴,469
【裁判日期】    950720
【裁判案由】    毒品危害防制條例
【裁判全文】
臺灣苗栗地方法院刑事判決               94年度訴字第469號
公  訴  人  臺灣苗栗地方法院檢察署檢察官
被      告  丙○○
                    （現於臺灣臺中監獄苗栗分監執行中）
指定辯護人  本院公設辯護人  丁○○
上列被告因毒品危害防制條例案件，經檢察官提起公訴（94年度
偵字第1378號），本院判決如下：
    主  文
丙○○無罪。
    理  由
壹、檢察官起訴的犯罪事實及法條：
一、起訴事實：
    被告丙○○基於販賣第1 、2 級毒品之概括犯意，於附表所
    示時、地，以所使用之0000000000號行動電話號碼（未扣案
    ）供聯絡，並以附表所示之價格及數量，連續販賣第1 級毒
    品海洛因（下稱海洛因）及第2 級毒品安非他命（下稱安非
    他命）予乙○、連續販賣安非他命予戊○○。其間丙○○至
    少獲得新臺幣（下同）19萬8 千元之不法利益。
二、起訴法條：
    毒品危害防制條例第4 條第1 、2 項。
貳、檢察官所為的舉證：
一、證人甲1、甲2於警詢、偵訊中之證述。
二、被告所使用 0000000000號行動電話之通聯記錄及交叉比對一
    覽表。
三、檢察官對於證人甲1所持乙○行動電話之勘驗結果。
、本院的判斷：
一、法律依據：
（一）刑事訴訟法第154 條第1 、2 項分別規定：被告未經審判
      證明有罪確定前，推定其為無罪；犯罪事實應依證據認定
      之，無證據不得認定犯罪事實。
（二）刑事訴訟法第301 條第1 項規定：不能證明被告犯罪，應
      諭知無罪之判決。
（三）最高法院92年台上字第128號判例闡明：刑事訴訟法第16
      1 條已於民國91年2月8日修正公布，其第1項規定：檢察
      官就被告犯罪事實，應負舉證責任，並指出證明之方法。
      因此，檢察官對於起訴之犯罪事實，應負提出證據及說服
      之實質舉證責任。倘其所提出之證據，不足為被告有罪之
      積極證明，或其指出證明之方法，無從說服法院以形成被
      告有罪之心證，基於無罪推定之原則，自應為被告無罪判
      決之諭知。
二、無罪的理由：
（一）檢察官所舉證人甲1、甲2之警詢陳述無證據能力
   1、被告以外之人於審判外之言詞或書面陳述，除法律有規定
      者外，不得作為證據。刑事訴訟法第159 條第1 項有明文
      規定。
   2、證人甲1、甲2於警詢中所為之陳述，查無任何法律規定有得
      為證據之例外事由，又經辯護人於準備程序就其證據能力
      聲明異議（本院卷第65頁），依照上述法律規定，自應認
      為無證據能力，而不得作為證據。
（二）證人甲1、甲2於檢察官訊問時之偵訊供述不可採信
      證人甲1、甲2固均亦於檢察官訊問時分別指證乙○及戊○○
      所施用毒品的來源來自被告丙○○（分見他字卷第15-17
      頁、第41、42頁；偵字第1378號卷第50、51頁），然被告
      丙○○於偵、審中均堅決否認有此犯行，辯稱：確實沒有
      販賣毒品，其連請律師的錢都沒有，沒有多餘的錢可以買
      毒品來賣給別人，不知秘密證人為何有此指控等語，並請
      求傳喚證人乙○、戊○○，以證明自己的清白。經查：
   1、關於證人甲1之偵訊供述
      證人甲1經本院傳喚到庭具結作證，已全盤翻異偵查中之證
      詞，改證稱：之前在檢察官偵訊中所言為不實在，是因為
      怕遭到檢察官聲請羈押，所以才不敢變更原來（不利於被
      告丙○○）的警詢供述（本院卷第114 、115 頁）等語。
      經本院告知證人甲1可能因為翻異證詞，遭到偽證罪之訴追
      ，證人甲1仍無意改變上述審理中證詞。惟本院審判庭訊，
      為保護秘密證人之身分，雖依法使被告在庭，但已使證人
      甲1透過視訊設備應訊，在庭之被告既看不到證人甲1本人，
      證人甲1的聲音也經過變聲而無法辨識原聲（本院卷第114
      頁），其身分應無曝露之虞。在此情形下，證人甲1仍甘願
      受偽證罪追訴之不利益，推翻原先證詞，顯見其原先偵訊
      中之證詞，確有冤陷被告之不實在之處。
   2、關於證人甲2之偵訊供述
    (1)證人甲2亦經本院傳喚到庭，惟無正當理由不願具結作證。
      經本院當庭向證人甲2告知將依刑事訴訟法第193 條第1項
      處以罰鍰，證人甲2竟表示願接受科處罰鍰，而仍不願意作
      證（之後本院即依法處以罰鍰新台幣25,000元）。雖然證
      人甲2無正當理由拒絕作證之理由，不得而知，然其於偵查
      中對被告做出不利指證後，卻無法在面對被告對質、詰問
      時（仍受秘密保護），履行其作證義務，其原先偵查中證
      述之可信度，即有可疑。
    (2)更何況，仔細分析證人甲2於檢察官偵訊中所為之證詞（他
      字卷第41、42頁），其重點在於確認證人甲2於警詢中之陳
      述是否實在，其他答訊內容並未詳細陳述被告每次販賣毒
      品安非他命給戊○○之具體時間及交易金額。然而，證人
      甲2於檢察官偵訊時確認警詢供述真實性之陳述，並不能使
      原先無證據能力之警詢供述變為有證據能力，亦不能因此
      將警詢供述的內容成為偵訊供述的內容（此有如證人於審
      判中引述審判外之他人陳述，雖然證人本身於審判中之證
      言有證據能力，但並不能因其引述，而使審判外之他人陳
      述，成為證人之審判中陳述）。如此一來，無異等同證人
      甲2並未在檢察官偵訊中確定被告每次販賣安非他命之時間
      、金額，竟又於審判中無正當理由拒絕證言，如此如何採
      信證人甲2於偵訊中僅有片段式陳述之證詞，以認定被告有
      販賣安非他命之事實？
   3、證人乙○、戊○○自己之說法
      被告究竟有無販賣毒品海洛因、安非他命給證人乙○、戊
      ○○，應該以他們兩人自己最為清楚明瞭。經本院於審判
      中傳喚提解該二人到庭，經具結後，卻均明確證稱：不曾
      向被告購買過毒品等語（本院卷第110 、112 頁）。因此
      ，連證人乙○、戊○○本人都否認有向被告購買過毒品，
      自難僅憑證人甲1、甲2於偵訊中之片面證詞，即認定被告有
      販賣毒品之情事。
（三）相關通聯紀錄、檢察官勘驗結果不能必要之證明
      相關通聯紀錄及交叉比對一覽表（偵字第1378號卷第33-3
      9 頁）顯示：被告曾與證人乙○於紀錄表內所示之時間有
      通話情形，被告並在紀錄表中所示之行動電話基地台位置
      附近；檢察官於偵查中勘驗證人甲1所持有乙○所有門號00
      00000000行動電話中之結果顯示：確實儲存有被告所使用
      門號0000000000，並以「彭老師」作為識別編名。然而以
      上的事證，僅能證明：被告與證人乙○應該原先就相互認
      識，且曾以行動電話相互通話，但其所能證明者，也僅止
      於此。而不能就被告有販賣毒品給證人乙○提供必要之證
      明，更遑論就被告販賣毒品給證人戊○○一事，有任何之
      證明作用。
（四）綜前所述，檢察官既然對於起訴之犯罪事實，依法應負提
      出證據及說服之實質舉證責任，然而仔細分析本案中公訴
      人所提的各項證據，其中有證據能力之部分，均無從說服
      本院形成被告有販賣第1、2級毒品犯行之有罪心證，而無
      證據能力部分，又不得作為判斷之依據，基於首段所述之
      法律規定及判例意旨，自應為被告無罪判決之諭知。
據上論斷，應依刑事訴訴法第301條第1項，判決如主文。
本案經檢察官林映姿到庭執行職務。
中    華    民    國    95    年    7     月    20    日
                  刑事第一庭  審判長法  官  劉 興 浪
                                    法  官  羅 貞 元
                                    法  官  蔡 志 宏
以上正本證明與原本無異。
如不服本判決應於送達後10日內向本院提出上訴狀（應附繕本）
。
                                    書記官  楊 慧 萍
中    華    民    國    95    年    7     月    21    日
附表：
┌──┬────┬────┬────┬─────┬─────┬────────┐
│編號│販賣對象│犯罪時間│犯罪地點│毒品種類、│聯絡方式  │備            註│
│    │        │        │        │數量及金額│          │                │
│    │        │        │        │（新臺幣）│          │                │
├──┼────┼────┼────┼─────┼─────┼────────┤
│    │        │        │        │每次購買海│乙○以持用│至少獲得不法利益│
│    │        │93年7月 │苗栗縣頭│洛因1錢，2│之00000000│18萬元。        │
│    │        │間起至同│份鎮為恭│萬元、安非│63號行動電│                │
│1   │乙○    │年8月底 │紀念醫院│他命1兩、2│話與被告前│                │
│    │        │止      │前      │萬5千元。 │述行動電話│                │
│    │        │        │        │至少4次（ │後，再約至│                │
│    │        │        │        │每週1次） │上開地點交│                │
│    │        │        │        │          │易。      │                │
├──┼────┼────┼────┼─────┼─────┼────────┤
│    │        │        │        │          │被告撥打鄧│至少獲得不法利益│
│    │        │        │        │          │勝維持用之│1萬8千元。      │
│    │        │        │苗栗縣竹│每次購買安│0000000000│                │
│2   │戊○○  │93年10月│南鎮京都│非他命8.5 │號行動電話│                │
│    │        │間      │遊藝場  │公克，9 千│後，再約定│                │
│    │        │        │        │元，共2 次│至上開地點│                │
│    │        │        │        │。        │交易。    │                │
│    │        │        │        │          │          │                │
├──┴────┴────┴────┴─────┴─────┴────────┤
│合計取得不法利益至少19萬8千元                                               │
└──────────────────────────────────────┘


司法院資訊處製作；財團法人民間司法改革基金會備份。
